臺灣高雄地方法院民事判決
111年度雄小字第2403號
原      告  黃登科  
被      告  高昌銘  
上列當事人間請求損害賠償事件，原告提起刑事附帶民事訴訟，
經本院刑事庭裁定移送前來，本院於民國111年11月1日言詞辯論
終結，判決如下：
    主  文
被告應給付原告新臺幣壹萬元，及自民國一一一年四月十五日起
至清償日止，按週年利率百分之五計算之利息。
原告其餘之訴駁回。
本判決第一項得假執行；但被告如以新臺幣壹萬元為原告預供擔
保後，得免為假執行。
    事實及理由
一、原告主張：被告不滿身為高雄市前鎮區瑞興里里長之原告多
    次檢舉里民違規事件，竟基於公然侮辱之故意，於民國110
    年6月24日17時35分許，在高雄市前鎮區瑞信街116巷口馬路
    上之公共場所，向原告稱：「說你跟所長很好吼，幹拎娘哩
    ，真的，拎毋家崽（你壞小子）。」等語（下稱系爭言語）
    ，藉以辱罵原告，足以貶損原告之個人名譽及社會評價，而
    侵害原告名譽權，原告因而受有精神痛苦，得請求被告賠償
    精神慰撫金新臺幣（下同）10萬元。爰依民法侵權行為規定
    提起本件訴訟等語，並聲明：被告應給付原告10萬元，及自
    起訴狀繕本送達翌日起至清償日止，按週年利率5％計算之利
    息。
二、被告則以：原告身為里長，官逼民反、罄竹難書、敗壞官箴
    ，我認為不需要賠償原告等語，資為抗辯，並聲明：原告之
    訴駁回。
三、經查，原告主張前揭事實，有事發之錄影畫面光碟暨勘驗筆
    錄在卷可稽（見本院卷第57至60頁），並經本院調閱本院11
    1年度簡字第1012號刑事案件卷宗確認無訛，且為被告所不
    爭執，堪信為真實。
四、本院之判斷：
　㈠按不法侵害他人之身體、健康、名譽、自由、信用、隱私、
    貞操，或不法侵害其他人格法益而情節重大者，被害人雖非
    財產上之損害，亦得請求賠償相當之金額，民法第195條第1
    項前段定有明文。次按慰藉金之賠償須以人格權遭遇侵害，
    使精神上受有痛苦為必要，其核給之標準固與財產上損害之
    計算不同，然非不可斟酌雙方身分資力與加害程度，及其他
    各種情形核定相當之數額（最高法院51年台上字第223號判
    決意旨可參）。
　㈡經查，被告以系爭言語辱罵原告，而系爭言語於社會通念上
    ，屬粗鄙不堪之字詞，得藉此貶抑原告之人格及社會評價，
    客觀上足使遭辱罵之原告感受不堪與屈辱，而侵害原告之名
    譽權甚明。則原告因被告辱罵系爭言語之行為，可認受有相
    當程度之精神痛苦，原告請求被告賠償非財產上之損害，自
    屬有據。次查，原告自陳專科肄業、現為里長、每月收入7
    萬元；被告自陳專科畢業，現經營藥局，每月收入約3-4萬
    元（見本院卷第54頁）。又兩造名下均有不動產，有兩造10
    9、110年稅務電子閘門財產所得資料在卷可參，則本院斟酌
    被告不法侵害之情節及兩造身分、地位、經濟能力等其他一
    切情狀，認原告請求被告賠償之精神慰撫金，以1萬元為相
    當。
五、綜上所述，原告依民法侵權行為規定，請求被告應給付原告
    1萬元及自起訴狀繕本送達翌日（即111年4月15日）起至清
    償日止，按週年利率5％計算之利息，為有理由，應予准許。
    逾此範圍之請求，為無理由，應予駁回。
六、本件原告勝訴部分係適用小額訴訟程序所為被告敗訴之判決
    ，依民事訴訟法第436條之20規定，就原告勝訴部分應依職
    權宣告假執行。並由本院依民事訴訟法第392條第2項之規定
    ，依職權宣告被告為原告預供擔保，得免為假執行。
七、本件事證已臻明確，兩造其餘攻擊防禦方法及所提證據，核
    與判決結果不生影響，爰不逐一論述，併此敘明。
八、本件係刑事附帶民事訴訟事件，由本院刑事庭移送前來，迄
    本院言詞辯論終結止，當事人並無何裁判費或其他訴訟費用
    之支出，自無諭知訴訟費用負擔之必要，併此敘明。
中　　華　　民　　國　　111 　年　　11　　月　　22　　日
                  高雄簡易庭　法　官  陳安信
以上正本係照原本作成。
如對本判決上訴，須於判決送達後20日內向本院提出上訴狀，並
須表明原判決所違背之法令及其具體內容與依訴訟資料可認為原
判決有違背法令之具體事實之上訴理由。（均須按他造當事人之
人數附繕本）。
民事訴訟法第436條之24第2項：對於本判決之上訴，非以違背法
令為理由，不得為之。
中　　華　　民　　國　　111 　年　　11　　月　　22　　日
                              書記官  蔡妮君